【裁判字號】    98,審抗,108
【裁判日期】    980511
【裁判案由】    拍賣抵押物
【裁判全文】
臺灣高雄地方法院民事裁定             98年度審抗字第108號
抗  告  人  乙○○
相  對  人  合作金庫商業銀行股份有限公司
法定代理人  甲○○
上列抗告人因與相對人間拍賣抵押物事件，對於中華民國98年4
月7 日本院98年度司拍字第581 號所為裁定，提起抗告，裁定如
下：
    主  文
抗告駁回。
抗告程序費用新台幣壹仟元由抗告人負擔。
    理  由
一、按抵押權人於債權已屆清償期而未受清償者，得聲請法院拍
    賣抵押物，就其賣得價金而受清償，民法第873 條第1 項定
    有明文。又聲請拍賣抵押物，原屬非訟事件，祇須其抵押權
    已經依法登記，且債權已屆清償期而未受清償，法院即應為
    准許拍賣之裁定。至於為拍賣程序基礎之私法上權利有瑕疵
    或實際上之清償期有無變更等情事，則應由爭執其權利之人
    提起訴訟，以資救濟，而非依抗告程序聲明不服。亦有最高
    法院49年台抗字第244 號、58年台抗字第524 號判例意旨可
    供參酌。則抵押權人依上開規定聲請拍賣抵押物，係屬非訟
    事件，且法院所為准駁之裁定，並無就抵押債權及抵押權之
    存否為實質上判斷確認之效力。祗須其抵押權在形式上已依
    法登記，且所擔保之抵押債權經形式上審查結果亦已屆清償
    期而未受清償，法院即應為准許拍賣抵押物之裁定。至於就
    實體上法律關係有爭執之人，為求保護其權利，應另提起訴
    訟以求解決，而非依以抗告程序為救濟。再者，依民法第86
    7 條規定，不動產所有人設定抵押權後，得將不動產讓與他
    人。但其抵押權不因此而受影響。故抵押標的物縱已移轉登
    記與第三人，抵押權人仍得就該抵押標的物行使抵押權。
二、本件相對人主張其因與中國農民銀行合併而對原所有權人巫
    文達有原裁定所載之債權，並以原裁定主文所示之不動產設
    定最高限額抵押權，且經依法登記，該債權又已屆清償期而
    未受清償，抗告人則係因買賣而於上開抵押權設定後取得所
    有權，仍應受抵押權效力所及等情，有相對人提出之購屋貸
    款契約、抵押權設定契約書、他項權利證明書及土地並建物
    登記謄本在卷可稽，原法院經審核結果，依上開規定准許相
    對人拍賣抵押物之聲請，即與法律規定相符而無違誤。
三、抗告意旨雖陳稱本件與抗告人當初向巫文達購買時所約定之
    條件不符，抗告人有被騙感覺，相對人聲請拍賣抵押物，並
    不合理等語。然依抗告人所述，其於本件拍賣程序所爭執者
    為與巫文達間之債務履行事宜，與是否准予拍賣之要件無涉
    ，且此項實體上權利義務有無之爭議，依上開說明，並非本
    件抗告程序所得審酌，其據以提起本件抗告，請求廢棄原裁
    定，即無理由，應予駁回。
四、據上論結：本件抗告為無理由，依非訟事件法第46條、第21
    條第2 項、第24條第1 項，民事訴訟法第495 條之1 第1 項
    、第449 條第1 項、第78條，裁定如主文。
中    華    民    國    98    年    5     月    11    日
                            民事第二庭
                                審判長法  官  林紀元
                                      法  官  蘇姿月
                                      法  官  盧怡秀
以上正本證明與原本無異。
如不服本裁定應於送達後10日內向本院提出再抗告狀，並繳納再
抗告費新台幣1,000 元。再為抗告應以適用法規顯有錯誤為理由
，並經本院之許可，該許可以原裁定所涉及之法律見解具有原則
上重要性者為限。
中    華    民    國    98    年    5     月    11    日
                                      書記官  蔡靜雯


司法院資訊處製作；財團法人民間司法改革基金會備份。
